【裁判字號】    97,交聲,741
【裁判日期】    970630
【裁判案由】    聲明異議
【裁判全文】
臺灣臺中地方法院交通事件事裁定       97年度交聲字第741號
原處分機關  交通部公路總局臺中區監理所
受處分人    甲○○
即異議人
上列異議人即受處分人因違反道路交通管理處罰條例案件，對於
交通部公路總局臺中區監理所中華民國97年1 月10日所為之處分
（中監違字第裁60－Z00000000 號裁決書）聲明異議，本院裁定
如下：
    主  文
異議駁回。
    理  由
一、原處分機關略以：異議人即受處分人（以下簡稱受處分人）
    甲○○於民國97年1 月8 日1 時25分許，駕駛車號4667－NE
    號自用小客車，在國道一號高速公路南下184 公里處，因有
    「行速123 公里，限速100 公里，超速23公里，測距214 公
    尺」之違規，經內政部警政署國道公路警察局第三警察隊（
    以下簡稱舉發單位）員警依違反道路交通管理處罰條例第33
    條第1 項第1 款規定，當場攔檢舉發。受處分人於期限內到
    案申訴，本所遂於97年1 月10日以中監違字第裁60－Z00000
    000 號裁決書，依道路交通管理處罰條例第33條第1 項第1
    款規定，處罰鍰新臺幣3,500 元整，並依第63條第1 項記違
    規點數1 點；逾期則依裁決書主文規定裁處等語。
二、聲明異議意旨則以：本人於97年1 月8 日1 時25分在國道18
    5 至186 （南），被國道警察攔下，聲稱本人在184 公里處
    超速，本人即表明異議，員警並不理會。由於夜間視線不明
    ，員警可能看錯，無任何證據，即稱本人違規，實難教人信
    服。當時我沒有趕時間，我的車速顯示在擋風玻璃，我確定
    沒有超速等語。
三、按受處分人，不服第八條主管機關所為之處罰，得於接到裁
    決書之翌日起二十日內，向管轄地方法院聲明異議。又交通
    法庭認為聲明異議無理由者，應以裁定駁回之。道路交通管
    理處罰條例第87條第1 項、道路交通案件處理辦法第19條各
    定有明文。次按汽車行駛於高速公路、快速公路或設站管制
    之道路，不遵使用限制、禁止、行車管制及管理事項之管制
    規則而有「行車速度超過規定之最高速限或低於規定之最低
    速限」者，處汽車駕駛人新臺幣三千元以上六千元以下罰鍰
    。行駛高、快速公路行車速度超過規定之最高速限二十公里
    以上未滿四十公里之小型車，於期限內繳納或到案聽候裁決
    者，處3,500 元罰鍰。汽車駕駛人有第三十三條第一項之情
    形者，除依原條款處罰鍰外，並予記違規點數一點。道路交
    通管理處罰條例第33條第1 項第1 款、第63條第1 項第1 款
    、違反道路交通管理事件統一裁罰基準表分別定有明文。
四、受處分人固以前揭情詞置辯。惟查：
  (一)上揭違規事實，業據證人即本件舉發員警乙○○於本院訊問
    時證稱：本件交通違規係由伊製單告發；當時伊坐在乘客座
    ，用儀器操作的是伊同事陳松洲，伊從後照鏡看，只有異議
    人所駕駛的車輛，當時異議人的車速很快，陳松洲測試發現
    有超速，當時沒有別的車，伊認為不會誤測到別人的車輛。
    當時伊使用巡邏車，只有配備測速儀器，沒有用可拍攝照片
    的測速器，要使用可拍攝照片的測速器需要用定點的方式才
    可以等語甚詳。又內政部警政署國道公路警察局第三警察隊
    於97年2 月25日以公警三交字第0970370262號函說明：「本
    隊員警於97年1 月8 日1 時25分執行巡邏勤務時，在國道1
    號公路南向184 公里處，以雷射測速槍瞄準鎖定4667－NE號
    車，行速123 公里（限速100 公里），超速23公里，經示意
    攔檢，告知駕駛人超速違規及地點，並當場將使用測速之雷
    射槍內顯示測獲車速及測距一併告知後，始掣填第Z0000000
    0 號違規單舉發。本隊所使用之雷射槍測速器，為國外先進
    科技精密儀器，在出廠前均獲該國的中央標準局認證，並經
    本國地方法院公證處認證書公證在案。雷射槍測速器係以雷
    射光束瞄準單一受測目標進行偵測，不受其他車輛干擾。本
    案係當場攔查舉發違規案件（非測照逕行舉發案件），因該
    測速器材未具照相功能，致無法提供採證照片。查據執勤員
    警證稱：『當時係對4667－NE號車進行偵測，該車從超速到
    攔檢，都未離開執勤員警的視線，確認該車超速無誤，．．
    ．』本隊執勤員警查獲違反道路交通管理之行為者，本於職
    權當場舉發於法並無不合，該車違規行為屬實。」等語，有
    該函、公警局交字第Z00000000 號舉發違反道路交通管理事
    件通知單、雷射測速儀檢定合格證書（規格：200Hz 非照相
    式、廠牌：KUSTOM、型號：PRO-LITE、器號：LP01960） 各
    1 份在卷可稽。且本件舉發員警於上開時、地攔檢受處分人
    之際，確有出示雷達測速槍所測得車速資料予受處分人觀看
    ，復為受處分人所不爭執，並有上開舉發通知單在卷足佐，
    則原舉發單位所使用進行本件超速測定之雷達測速槍，其準
    確性當無疑義。
  (二)佐以衡情上，雷射測速槍係使用光波及都普勒原理來測速，
    為一精密、精確之科技測速器，其特性為只能鎖定一個測速
    目標，確認違規車輛不會有錯誤，不易被違規者以反偵測設
    備偵測，偵測時間僅需零點三秒，不需要校正，可以連續紀
    錄超速車輛於觀測螢幕，由警察測速攔截後，出示觀測螢幕
    予違規者，作為確認之用，即執勤人員以雷射測速槍上方視
    窗內紅外線點瞄準被測車輛，經鎖定後，槍內螢幕即顯示其
    速度與施測者之距離，不受他車影響（雖有他車前後行駛或
    併行亦同），配合目視查看車道中車輛動態（清楚辨識），
    確認該鎖定車輛超速無誤後始予攔查；且該類型雷射槍係依
    現場攔檢所設計之測速器，駕駛人可當場檢視雷射槍行速顯
    示器所表示之數據佐證，故無附屬照相功能，無法提示照片
    等情，可見本件確係員警使用雷射測速槍鎖定受處分人所駕
    上開單一車輛，進而舉發受處分人上開超速之違規事實無疑
    ，而員警縱未能提出任何照片足資佐證以上開雷射測速槍鎖
    定者確為受處分人之車輛，然因此乃合於員警以雷射測速槍
    在高速公路上舉發超速之執行方式，自無礙於受處分人所駕
    上開車輛，確係上開超速違規車輛事實之認定。況證人即員
    警與受處分人互不相識且無怨隙，倘若受處分人所駕車輛確
    非本件超速之車輛，則員警豈有不於舉發現場攔檢並追捕真
    正超速之車輛，復有自陷於偽證罪之追訴以構詞誣賴受處分
    人之可能。又就本件卷存證據資料以觀，亦無任何積極證據
    足以證明警員上開證述係屬虛偽不實，且未有足以令人顯信
    員警上開證述為不可採之品行證據或前科證據存在，本院自
    不得僅因證人為本件開單告發受處分人之員警，而否認其等
    於訴訟上所具之證人資格。此外，受處分人就上開證人之證
    述，復無法提出有力之證據資料，以使本院對證人所述產生
    合理之懷疑。再者，交通警察掣單舉發違反道路交通管理處
    罰條例所列之違規事實，本質上為行政處分，係公務員基於
    職務上之權力，依法就特定之具體事件上所為之具公法上效
    果之單方面行政行為，基於公務員為公法上行為具有公信力
    之原則，該行政行為當可被推定為真正，且值勤警員本其維
    護交通秩序、安全職責所為之舉發，自應受到合法、正確之
    推定。綜上，受處分人至今亦無法提出任何對其有利之證據
    供本院參酌，是僅空言指摘原舉發不當，尚屬無據。
  (三)綜上所述，本件受處分人超速行駛之違規，事證明確，原處
    分機關依道路交通管理處罰條例第33條第1 項第1 款、第63
    條第1 項第1 款及違反道路交通管理事件統一裁罰基準表等
    規定，處罰鍰3,500 元整，並記違規點數1 點，核無違誤，
    本件異議為無理由，應予駁回。
五、據上論斷，依道路交通管理處罰條例第87條第2 項，道路交
    通案件處理辦法第19條，裁定如主文。
中    華    民    國    97    年    6     月    30    日
                  交通法庭      法  官  楊萬益
上正本證明與原本無異。
如不服本裁定，應於送達後五日內，向本院提出抗告狀。
                                書記官  譚系媛
中    華    民    國    97    年    6     月    30    日


司法院資訊處製作；財團法人民間司法改革基金會備份。
